臺北高等行政法院判決　　　　　　　　　　　　　　　　九十一年度訴字第六四號
　　　　　　　　　　　　　　　.
　　原　　　告　源美股份有限公司
　　代　表　人　甲○○董事長.
　　訴訟代理人　蕭偉浚律師
　　　　　　　　乙○○律師（兼送達代收人）
　　　　　　　　吳鳳英
　　被　　　告　經濟部智慧財產局
　　代　表　人　蔡練生（局長）
　　訴訟代理人　丁○○
　　參　加　人　峻侑工業有限公司
　　代　表　人　丙○○董事）.
　　訴訟代理人　蘇顯騰律師
右當事人間因新型專利異議事件，原告不服經濟部中華民國九十年十一月六日經（九
○）訴字第○九○○六三二六七一○號訴願決定，提起行政訴訟，經本院裁定命參加
人獨立參加訴訟，本院判決如左：
　　主  文
原告之訴駁回。
訴訟費用由原告負擔。
　　事  實
一、事實概要：
    參加人於民國八十七年十一月二十三日以「草坪噴水器改良」向被告前身即中央
    標準局（八十八年一月二十六日改制為經濟部智慧財產局）申請新型專利，經編
    訂為第00000000號審查，准予專利（下稱系爭案），公告期間，經原告
    向被告提出異議，經被告審定異議不成立，原告不服，提起訴願，經遭決定駁回
    ，遂向本院提起行政訴訟。
二、兩造聲明：
　(一)原告聲明：
    1.訴願決定及原處分均撤銷。
    2.被告對第00000000號「草坪噴水器改良」新型專利案應為異議成立之
      處分。
    3.訴訟費用由被告負擔。
  (二)被告聲明：
    1.駁回原告之訴。
    2.訴訟費用由原告負擔。
  (三)參加人聲明：
    1.駁回原告之訴。
    2.訴訟費用由原告負擔。
三、兩造之爭點：系爭「草坪噴水器改良」專利案，是否有違專利法第九十八條第一
    項第一款及第二項之規定而不符新型專利要件？
  (一)原告主張之理由：
    1.按「稱新型者，謂對物品之形狀、構造或裝置之創作或改良」、「凡可供產業
      上利用之新型，無下列情事之一者，得依本法申請取得新型專利：一、申請前
      已見於刊物或已公開使用者。．．．新型係運用申請前既有之技術或知識，而
      為熟悉該項技術者所能輕易完成且未能增進功效時，雖無前項所列情事，仍不
      得依本法申請取得新型專利」專利法第九十七條、第九十八條第一項第一款本
      文、第二項分別定有明文。查系爭案之構成元件數非但與第00000000
      號「草坪噴水座改良結構」新型專利案（下稱引證案）相同，且均具等同設計
      ，其所不同者僅係內外緣嵌合或扣合之方位不同及名稱不同，然兩案所欲達成
      之嵌合或扣合均在令引證案之圓形框座（30）與連接盤（40）不分離、系爭案
      之本體（10）與倒勾盤（30）不分離仍亦相同。是以，兩案之結構具有等同設
      計、技術運用相同及功效亦同。系爭案申請專利範圍及所述特徵部分之結構設
      計、技術運用及功效，於申請前已由引證案之內容公開揭示，系爭案實有違前
      揭專利法第九十七條、第九十八條第一項第一款之規定，不應核准取得新型專
      利權。
    2.退步言之，縱認系爭案無專利法第九十八條第一項第一款所列情事，然依專利
      審查基準所示：「構成要件之形狀、排列、變更，如未能產生某一新功效或某
      種功能時，則視為熟習該項技術者所能輕易完成且未能增進功效者」。查系爭
      案之結構設計、技術僅係運用引證案之技術或知識，且其功效相同，為熟悉該
      項技術者所能輕易完成而未能增進功效者，不具進步性，違反專利法第九十八
      條第二項之規定，仍不得申請取得新型專利權。
    3.茲將二案之結構設計、技術運用及功效等逐項比對如后：
      (1)由結構設計上比較：
        引證案係包含有一圓型框座（30）、一連接盤（40）及一噴水旋動蓋（50）
        ，而系爭案係包含有一本體（10）、一水花盤（20）及一倒勾盤（30）。引
        證案圓型框座（30）於中央處設一圓形固定孔（34），該圓形固定孔（34）
        內壁向下環設小角度傾斜的逆向固定片（341） 。而系爭案本體（10）於中
        央向下延伸設一軸孔（12），該軸孔（12）內側設一圓形定位體（18）（如
        第三圖所示）。引證案連接盤（40）於中央向下凸設一呈空心的固定柱（41
        ），該固定柱（41）末端呈斜面倒角（411）及近末端處另環設一嵌槽（412
        ）。而系爭案倒勾盤（30）於中央向下延伸設一筒座（33），該筒座（33）
        下方周圍等分處設有倒勾（34）。綜上，系爭案之組成元件本體（10）、水
        花盤（20）、倒勾盤（30）等同於引證案之圓型框座（30）、噴水旋動蓋（
        50）、連接盤（40）。又系爭案於本體（10）及倒勾盤（30）中央所設軸孔
        （12）之圓形定位體（18）及筒座（33）之周圍等分處設有倒勾（34），亦
        與引證案連接盤（40）固定柱（41）之嵌槽（412） 及圓形框座（30）圓形
        固定孔（34）之小角度傾斜的匿向固定片（341） 等同。職是，系爭案之組
        成元件及元件之設計係等同於引證案，而不具有新穎性。
      (2)由技術運用上比較：
        引證案於組裝時，先將連接盤（43）之熱熔連接圈（44）與噴水旋動蓋（50
        ）內壁相對之圓形圓柱（55）、Ｃ形圓壁（56、57）及連接壁（58）以超音
        波加以熱熔結合，再將結合後之連接盤（43）、噴水旋動蓋（50）之固定柱
        （41）的斜面倒角（411） 置入圓形框座（30）固定孔（34）內壁而迫張逆
        向固定片（341），通過後令逆向固定片（341）端面彈抵固定於固定柱（41
        ）的嵌槽（341） 內之下緣槽，而完成圓形框座（30）、連接盤（40）及噴
        水旋動蓋（50）之組裝。系爭案於組裝時，先將倒勾盤（30）端面與水花盤
        （20）底部以熱壓方式而結合成一體；再將結合後之倒勾盤（30）、水花盤
        （20）之筒座（33）下方周圍等分處的倒勾（34）置入本體（10）軸孔內，
        經由倒勾（34）向內壓縮通過軸孔（12）後，再由倒勾（34）彈回銜制扣合
        於圓形定位體（18）中而完成組裝。綜上，系爭案之組裝技術等同於引證案
        ；且系爭案利用筒座（33）之倒勾（34）通過本體（10）軸孔（12）而壓縮
        及彈抵作用而卡結於圓形定位體（18）；與引證案連接盤（40）固定柱（41
        ）之嵌槽（412）通過圓形框座（30）固定孔（34）之逆向固定片（341）予
        以壓縮及彈抵作用而令逆向固定片（341）端面彈抵於嵌槽（412）內下槽緣
        為等同之技術。職是，系爭案之技術運用方式已於引證案所揭示公開，而不
        具有新穎性。
      (3)由功效上比較：
        引證案其嵌槽（412）與逆向固定片（341）之接觸僅止於逆向固定片（341
        ）端面之接觸，以較軟性的彈抵可以減少噴水旋動蓋（50）在轉動時的阻力
        與摩擦損耗。系爭案其倒勾盤（30）之倒勾（34）與本體之定位體（18）之
        卡結方式係為全面性接觸，雖能達到卡結之作用，然接觸面積大而造成旋動
        水花盤時操作上之阻力與摩擦損耗。綜上，系爭案所能達成之功效，等同於
        引證案之功效；且使用上亦較引證案為不便利而存在缺點，顯無功效上之增
        進。綜上所陳，系爭案於結構設計上與引證案等同，且技術運用上亦為相同
        （嵌合原理與扣合原理僅名稱不同，實為相同），其目的乃在令本體與倒勾
        盤不分離，此與引證案仍相同，實質上無功效之增進，故在在顯示系爭案並
        無簡化結構之提升，難謂具新穎性及非為熟習該項技術者所能輕易完成者。
        是故，系爭案已違反專利法第九十七條、第九十八條第一項第一款暨同條第
        二項之規定。
    4.系爭案與引證案設計原理相同：
      查系爭案倒勾盤（30）之筒座（33）上之倒勾（34）被設計成若干片狀，與引
      證案之框座（30）之固定孔（34）之固定片（341） 被設計成若干片狀係完全
      相同之設計原理，僅是被設計之位置不同而已，又系爭案之設計目的在使系爭
      案之倒勾盤（30）被卡固於本體（10）的定位體（18）上（以上卡固情形可參
      系爭案圖三），此與引證案之連接盤（40）被卡固於框座（30）的固定片（34
      1） 上是相同的。故系爭案設計結構、原理及功效，無一不與引證案之圖四、
      圖五及圖七相同。況且，系爭案之設計（指其特徵部分），並無結構之簡化，
      亦無功效上自然之提升者。是以，系爭案之技術運用已為公開且為熟習該項技
      術者所能輕易完成而無功效上之增進，已違反專利法第九十八條第二項之規定
      。
    5.引證案之圖一及圖三設計中之底殼（10）的結合孔（13）與噴水蓋（20）之有
      若干片狀向外呈勾狀之卡結腳（22）卡固結合情形，與系爭案之本體（10）的
      定位體（18）與倒勾盤（30）之有若干片狀向外呈勾狀的倒勾（34）卡固結合
      情形，係完全相同之結構設計及完全相同之卡固結合的目的；系爭案係利用筒
      座之倒勾（34）通過本體之軸孔（12）而壓縮及彈抵作用而卡結於圓形定位體
      （18）；引證案創作背景之習式草坪噴水座係利用卡結腳（22）經由結合孔（
      13），而壓縮及藉勾狀部而卡結於結合孔下緣。二者對照比較即可清楚顯示：
      系爭案申請專利範圍之結構設計與技術運用已於引證案創作背景之習式草坪噴
      水座中所揭示公開，而不具有新穎性。是以，依專利法第九十八條第一項第一
      款之規定，申請前已公開使用者，不得申請取得新型專利權，故系爭案確已不
      具新穎性及進步性，有違專利權法第九十七條暨第九十八條第一項第一款及同
      條第二項之規定。
    6.系爭案與引證案之差異點在於系爭案之倒勾呈分割之設計，而引證案之嵌槽上
      端傾斜倒角為完整實體，未呈分割狀之設計。然此僅係簡單運用引證案之技術
      或知識，為熟悉該項技術者所能輕易完成，未能增進功效，系爭案係倒勾盤（
      30）中央延伸設一筒座（33），於筒座（33）之端點設有倒勾（34），且呈分
      割之設計；引證案係連接盤（40）於中央凸設一固定柱（412） ，其上端有嵌
      槽（412），呈傾斜倒角（411）。二者對照比較即可清楚顯示，系爭案與引證
      案之差異點僅在系爭案之倒勾呈分割之設計，而引證案之嵌槽上端傾斜倒角為
      完整實體，未呈分割狀之設計。然系爭案之倒勾呈分割之設計僅係簡單運用引
      證案之技術或知識，為熟悉該項技術者所能輕易完成，且該分割之設計使系爭
      案之支撐強度減弱，未能增進功效。是以，系爭案之結構設計、技術僅係運用
      引證案之技術或知識，且其功效相同，為熟悉該項技術者所能輕易完成而未能
      增進功效者，不具進步性，違反專利法第九十八條第二項之規定，仍不得申請
      取得新型專利權。
　(二)被告主張之理由：
　　按稱新型者，謂對物品之形狀、構造或裝置之創作或改良，為專利法第九十七條
    所規定。又公告中之新型，任何人認有違反專利法第九十七條至第九十九條規定
    而向專利專責機關提起異議者，依同法第一百零二條第一項規定，除應備具異議
    書外，並應附具證明文件；從而有無違反專利法規定之情事，依法應由異議人附
    具證據供查，倘所舉證據不足以證明其有違反專利法之規定者，自應為異議不成
    立之處分。經查系爭案軸孔（12）之內側設有定位體（18），筒座（33）之下方
    周圍設有倒勾（34）（兩者為沿周緣均等分設置），使用時二者直接扣合者。反
    觀引證案在系爭案軸孔（12）筒座（33）相對應之部位，雖亦設有固定孔（34）
    其周緣（下方）有傾斜之逆向固定片（341），其固定柱（41）有傾斜倒角（411
    ）；二案比較：一為引證案之固定柱為圓柱，其末端呈斜面倒角（411） ，其上
    再有一凹槽（412） ；而系爭案圓柱周圍呈等分分開（有間隙）末端為倒勾（34
    ）；再者，引證案之固定孔有傾斜之逆向固定片，而系爭案呈塊狀（長方狀）之
    定位體，二者之構造完全不同；此外，系爭案因筒座沿周圍呈等分分裂，所以套
    合後之脫離有其方便性，引證案不能證明系爭案不具新穎性與進步性。
  (三)參加人主張之理由：
    1.系爭案之申請專利範圍：「為一種草坪噴水器改良，主要係由：本體、水花盤
      、倒勾盤組合而成；然該水花盤底部係利用熱壓方式一體成型設置一倒勾盤者
      ；其特徵係在於本體與倒勾盤的中心分別向下延伸設有一軸孔及一筒座，令該
      筒座恰可插設套入於軸孔中，同時分別在軸孔內側以及筒座下方周圍等分處設
      製圓形定位體與倒勾，讓筒座在裝配組合時可以利用倒勾直接銜接制扣合於軸
      孔的圓形定位體中者。」。雖原告主張系爭案之組成構件及構件之設計係完全
      相同或雷同於引證案及創作背景之習式，故系爭案於結構設計上已早為引證案
      內容所公開揭示而不具新穎性或改良創作者云云。然經被告九十年七月九日（
      九○）智專三（一）○二○三一字第○九○八九○○一○四九號專利異議審定
      書審定異議不成立，其審定理由為：「．．．系爭案與引證案之比較如下：引
      證案與系爭案特徵相對應之（參第五圖）圓形框座（30），其上之固定孔（34
      ）之內壁有小角度傾斜的逆向固定片（341） ，而連接盤（40）之固定柱（41
      ），末端有傾斜倒角（411）及末端處另設一環狀嵌槽（412），二配件互相嵌
      合。反觀，系爭案之特徵（參圖二），其有一倒勾盤（30），下伸設一筒座（
      33），該筒座之下方設有倒勾（34），而與定位體（18）（參圖三）互相契合
      嵌合者。二案在筒座（33）（或連接盤（40）上之倒勾（34）（或斜面倒角（
      411）及環狀嵌槽（412）與定位體（18）（或固定孔（34）上之逆向固定片（
      341）之設計及固定原理完全不同。又引證案用固定柱上之嵌槽、斜角倒角與
      固定孔上之逆向固定片嵌合，但系爭案則由定位體與筒座上之倒勾互相扣合，
      該等構件之構造設計及相扣合之原理均不相同。」等語，經比較系爭案與引證
      案之專利申請圖說，兩者確有如前揭審定書審定理由所載之差異情事，原告主
      張兩者在結構設計上有相同或雷同情事云云，與事實不符，應無理由。
    2.原告雖又主張系爭案之技術運用完全早為引證案所揭示公開及由功效上比較，
      系爭案所欲達成者均完全相同於引證案內容，且使用上亦較引證案為不便利及
      操作者，顯無功效實質上之增進而仍存在缺點，故系爭案實無功效上之增進及
      不具進步性之創作等語。然而被告九十年七月九日（九○）智專三（一）○二
      ○三一字第○九○八九○○一○四九號專利異議審定書審定異議不成立，其審
      定理由為：「．．．又引證案用固定柱上之嵌槽、斜角倒角與固定孔上之逆向
      固定片嵌合，但系爭案則由定位體與筒座上之倒勾互相扣合，該等構件之構造
      設計及相扣合之原理均不相同，同時，由於扣合構造之改變，系案之功效自然
      可提升（簡化構造者）。」等語，經比較系爭案與引證案之專利申請圖說，兩
      者確有如被告審定書審定理由所載之差異情事。
    3.雖原告又提出財團法人台灣經濟發展研究院所出具之智慧財產研究專利侵害鑑
      定研究報告書所為之鑑定，於第三十九頁記載鑑定結論：「貳、因此本鑑定案
      先依全要件原則進行初步鑑定分析，得到構成不適用之結果，在進一步採用比
      較鑑定法之目視鑑定法暨性能鑑定法進行鑑定分析，其鑑定情形為部分必要技
      術構成不相同，但不相同部分屬於等效手段之代替–與申請專利範圍相同，故
      得其最終結論如下：證物由峻侑工業股份有限公司所製售之草坪噴水座改良結
      構與中華民國新型第一一六○二九號草坪噴水座結構改良之專利，經鑑定分析
      ，證物構成要件與專利犯為之構成要件相同。」等語，惟查該鑑定研究報告書
      第二十七頁以下亦記載：「第三節：全要件原則之鑑定分析結論，比較鑑定原
      則：（１）主要件形式上相符，即鑑定相同。（２）主要件形式上不相同，即
      鑑定為不相同。……綜合結論，證物其構成要件（a+b+c+d+e+f+g+h+I+j+k+l
      ）≠專利申請範圍構成要件（A+B+C+D+E+F+G+H+I+J+K+L） ，故不適用於全要
      件原則，而該鑑定研究報告書所載比較鑑定法之目視鑑定法暨性能鑑定法進行
      鑑定分析，其鑑定情形為部分必要技術構成不相同，但不相同部分屬於等效手
      段之代替與申請專利範圍相同」乙節，經查其所謂相同部分，均屬原告申請專
      利之前，已公開之習用技術，此觀之原告之專利申請案之專利說明書記載，即
      可明瞭，又該鑑定研究報告書係針對被異議案有無侵害引證案作鑑定，並非針
      對本件參加人就系爭案之聲請專利範圍作鑑定，而該所謂相同部分，並非本件
      參加人申請專利之範圍，故該鑑定研究報告書並不得作為本件判斷之依據。而
      再參之該鑑定研究報告書第三十八頁亦記載第三點以下亦記載：「本案鑑定因
      依智慧財產局閱卷規定，無法調閱專利申請範圍時相關資料，故本所並未進一
      步進行禁反言分析」（所謂禁反言係指處理侵害案件時，禁止專利權人主張與
      「專利申請過程中」有相互矛盾之處。）由此可見，該鑑定研究報告書仍有不
      足之處。再者，該鑑定機構並非權限鑑定機構，其鑑定僅供參考而已，自應以
      權限機關即被告之判定為準。況被告就所製造之物品究竟有無侵害原告之上揭
      專利，送請國立中興大學鑑定，經該大學於八十九年三月三日出具機鑑（八九
      ）字第○三五號鑑定報告，記載鑑定結果：在部分內部結構設計上，兩者內容
      不相同，此亦有鑑定報告書影本一份可證。
　　理  由
甲、程序方面：
一、原告起訴時，被告代表人為陳明邦，嗣於九十一年九月九日變更為蔡練生，茲據
    被告新任代表人具狀聲明承受訴訟，核無不合，應予准許。
乙、實體方面：
一、參加人於八十七年十一月二十三日以「草坪噴水器改良」向被告申請新型專利，
    經編訂為第00000000號審查，准予專利，公告期間，經原告向被告提出
    異議，經被告審定異議不成立，原告不服，提起訴願，經遭決定駁回之事實，有
    異議申請書、被告九十年七月九日（九○）智專三（一）○二○三一字第○九○
    八九○○一○四九號異議審定書及經濟部九十年十一月六日經（九○）訴字第○
    九○○六三二六七一○號訴願決定書在卷可憑，堪信為真實。本件之爭點應為系
    爭「草坪噴水器改良」專利案，是否有違專利法第九十八條第一項第一款及第二
    項之規定而不符新型專利要件？
二、按稱新型者，謂對於物品之形狀、構造或裝置之創作或改良（專利法第九十七條
    參照），同法第九十八條規定第一項、第二項分別規定：「可供產業上利用之新
    型，無下列情事之一者，得依本法申請取得新型專利：一、申請前已見於刊物或
    已公開使用者：…。…。」「新型係運用申請前既有之技術或知識，而為熟習該
    項技術者所能輕易完成且未能增進功效時，雖無前項所列情事，仍不得依本法申
    請取得新型專利。」系爭專利申請範圍依卷附專利說明書之記載：為一種草坪噴
    水器改良，主要係由：本體、水花盤、倒勾盤組合而成；然該水花盤底部係利用
    熱壓方式一體成型設置一倒勾盤者；其特徵係在於本體與倒勾盤的中心分別向下
    延伸設有一軸孔及一筒座，令該筒座恰可插設套入於軸孔中，同時分別在軸孔內
    側以及筒座下方周圍等分處設製圓形定位體與倒勾，讓筒座在裝配組合時可以利
    用倒勾直接銜接制扣合於軸孔的圓形定位體中者。
三、經查，引證案為八十五年八月二十一日審定公告之第00000000號「草坪
    噴水座改良結構」專利案，引證案固定柱與固定孔組合之技術特徵為連接盤向下
    的固定柱插入圓形框座之出水座的固定孔內，其固定柱端部的斜面倒角可藉斜面
    迫張固定孔內的逆向固定片，通過使逆向固定片端面彈抵在固定柱的嵌槽內之下
    槽緣面固定完成組合者。系爭案筒座與軸孔之結合特徵則為軸孔（12）之內側則
    設有定位體（18），筒座（33）之下方周圍設有倒勾（34）（兩者為沿周緣均等
    分設置），使用時二者直接扣合者。引證案與系爭案比較，引證案之固定柱為圓
    柱，其末端呈斜面倒角（411），其上再有一凹槽（412）；而系爭案圓柱周圍呈
    等分分開（有間隙）末端為倒勾（34）；又引證案之固定孔有傾斜之逆向固定片
    ，而系爭案呈塊狀（長方狀）之定位體，二者之構造完全不同，扣合手段有異，
    非屬同一新型發明，引證案不能證明系爭案不具新穎性。原告主張兩案之結構具
    有等同設計、技術運用相同及功效亦同云云，非屬可採。
四、又系爭案因筒座沿周圍呈等分分裂之倒勾，以與定位體扣合，扣合結構簡化，且
    套合後之脫離有其方便性，引證案固定柱末端則係呈斜面倒角，斜面之上再環設
    之嵌槽，再與孔內壁向下環設小角度傾斜的逆向固定片扣合，其扣合結構並未較
    系爭案簡化，且於套合後，逆向固定片端面彈抵在固定柱的嵌槽內之下槽緣面固
    定，難以再行脫離重新組合。系爭案亦不能證明較系爭案具有功效上之增進。再
    原告主張引證案其嵌槽（412）與逆向固定片（341）之接觸僅止於逆向固定片（
    341） 端面之接觸，可以較軟性的彈抵減少噴水旋動蓋（50）在轉動時的阻力與
    摩擦損耗。但查系爭案其倒勾盤（30）之倒勾（34）與本體之定位體（18）之卡
    結方式雖係為較大面積接觸，但其筒座係沿周圍呈等分分裂之倒勾，相對具有變
    形調適空間，以與定位體扣合，且有圓形定位體之限制樞結，亦尚不致因卡結接
    觸面積大而造成旋動水花盤時操作上之阻力與摩擦損耗。因此原告主張系爭案之
    技術運用已為引證案公開且為熟習該項技術者所能輕易完成而無功效上之增進，
    尚非可採。
五、原告雖又稱系爭案申請專利範圍之結構設計與技術運用已於引證案創作背景之習
    式草坪噴水座中所揭示公開，而不具有新穎性一節。查引證案創作背景之習式草
    坪噴水座依引證案之專利說明書之記載，其中噴水蓋在下表面中央凸設多支呈向
    外狀的卡結腳呈小環狀排列，組合時將噴水蓋下表面凸設的多支卡結腳插入底
    殼的結合孔入，多支向外的卡結腳係被結合孔壓縮強行予以壓迫通過，之後外
    彈卡結固定結合。而系爭案其筒座則係沿周圍呈等分分裂之倒勾，與引證案所載
    習知技藝係在噴水蓋在下表面中央凸設多支呈向外狀的卡結腳呈小環狀排列，
    扣合面積與型態尚有不同，且系爭案係於軸孔的內側壁面設立一體的圓形定位體
    ，與引證案所引習知技術卡結腳係被結合孔壓縮強行予以壓迫通過，之後外彈卡
    結固定結合，並未設有如系爭案設有圓形定位體者，二者結構仍屬有異，該習知
    技術尚不能證明系爭案不具新穎性。又引證案所引習知技術依引證案專利說明書
    創作說明第五頁所載具有五項缺點，其中該習知技術係利用擋翼爬上定位凸肋高
    點後進入其卡槽卡止定位，但在擋翼要爬上定位凸肋時，會昇高此處之角度，並
    使對面側形成降低的翹角狀態，使對面側之入水口與之相對的噴水孔形成偏離而
    不對正，致影響出水變化之狀態。再其中卡結腳當在擋翼爬上定位凸肋之上坡道
    時，所形成翹角之角度變化，卡結腳將易於被拉升產生其外角度變化，而形成
    干涉現象阻礙噴水蓋之轉動，甚或使卡結腳被折斷。但系爭案則係利用倒勾將水
    花盤樞結限制在圓形定位體上，且其倒勾係於筒座沿周圍呈等分分裂，又倒勾盤
    具有系爭案所引習知技術固定盤相同之圓孔及定位凹孔，讓水花盤在轉動時可以
    利用每一定位凹孔卡彈定於本體上的頂針中（系爭案專利說明書創作說明第一頁
    、第二頁、第三頁參照），在筒座呈等分分裂之倒勾因有圓形定位體之樞結限制
    ，使得固定盤的圓孔水花盤的噴水孔可以確實與入水口對準者，並無引證案所載
    習知技術在擋翼爬上定位凸肋高點後進入其卡槽卡止定位時，所生之翹角狀態，
    致使對面側之入水口與之相對的噴水孔形成偏離而不對正，致影響出水變化之狀
    態，以及因翹角之角度變化，卡結腳所形成干涉現象阻礙噴水蓋之轉動，或使卡
    結腳易被折斷之缺點。因此引證案所引之習知技術亦不能證明系爭案不具進步性
    。
六、綜上所述，引證案尚不足以證明系爭案不具新穎性，系爭案之技術特徵非屬申請
    前已見於刊物或已公開使用者，亦非運用引證案既有之技術思想可輕易思及，且
    不能以引證案所引之習知技術證明系爭案不具新穎性或進步性。依上所述，引證
    案不能證明系爭案不符專利要件，原告主張系爭案不具新穎性及進步性，有違專
    利權法第九十七條暨第九十八條第一項第一款及同條第二項之規定，非屬可採。
    從而被告為異議不成立之審定，於法並無不合，訴願決定予以維持，亦屬妥適，
    本件原告之訴為無理由，應予駁回。另系爭案是否符合專利要件，本院之見解已
    如上所述，兩造關於自行所提鑑定報告之攻防，對本院上述認定之結果不生影響
    ，故不另贅論，併此敘明。
據上論結，本件原告之訴為無理由，爰依行政訴訟法第九十八條第三項前段，判決如
主文。
中　　　華　　　民　　　國　　九十一　　年　　 十二 　　月　　三十一　　日
                        臺 北 高 等 行 政 法 院   第 三 庭
                                           審 判 長 法  官　姜素娥
                                                    法  官　林文舟
                                                    法  官　陳國成
右為正本係照原本作成。
如不服本判決，應於送達後二十日內，向本院提出上訴狀並表明上訴理由，如於本判
決宣示後送達前提起上訴者，應於判決送達後二十日內補提上訴理由書（須按他造人
數附繕本）。
中　　　華　　　民　　　國　　九十二　　年　　　一　　　月　　　二　　　日
  　　　　　　　　　　　　　　　　　　　　          書記官　王英傑
